臺灣臺中地方法院交通事件裁定　　 　 96年度交聲字第966號
原處分機關　交通部公路總局臺中區監理所
異　議　人
即受處分人　乙○○
送達代收人　甲○○
上列異議人即受處分人因違反道路交通管理處罰條例案件，對於
交通部公路總局臺中區監理所於民國九十六年七月二十六日所為
之處分（原處分案號：中監違字第裁六０－ＧＣ0000000
號），聲明異議，本院裁定如下：
    主  文
原處分撤銷。
乙○○不罰。
    理  由
一、原處分機關略以：異議人即受處分人乙○○（下稱受處分人
    ）所有車號四五八八－ＨＷ號自小客車，於民國九十六年五
    月十六日下午四時五十五分許，在臺中市臺中港與黎明路路
    口，因有「駕車行經有燈光號誌管制之交岔路口闖紅燈（左
    轉）、違反處罰條例之行為，不聽勤務人員制止」之違規事
    實，經臺中市警察局員警逕行舉發，受處分人於指定之應到
    案日前到案提出申訴，經函轉舉發單位查復略以「發現該車
    闖紅燈，立即鳴笛制止，惟該車不制止加速逃逸。惟原舉發
    違規事實係為誤植，應更正為『汽車駕駛人駕駛汽車有違反
    道路交通管理處罰條例之行為，經交通勤務警察制止時，不
    聽制止逃逸』」，受處分人仍有不服，原處分機關遂於九十
    六年七月二十六日以中監違字第裁六０－ＧＣ000000
    0號裁決書，依違反道路交通管理處罰條例第五十三條第一
    項及同條例第六十條第一項規定，裁處受處分人罰鍰新臺幣
    （下同）各二千七百元及三千元，共計五千七百元，逾期則
    依違反道路交通管理事件統一裁罰標準表及裁決書處罰主文
    裁處，於法並無不合等語。
二、聲明異議意旨則以：九十六年五月十六日受處分人未在國內
    ，上開車輛該時乃由受處分人之女甲○○所使用，惟甲○○
    自始均稱無上開違規事實，且員警未曾提出舉發照片等以證
    受處分人所有上開車輛確有於上開時、地發生上開違規情事
    ，則原處分自屬無據，應予撤銷，為此爰聲明異議云云。
三、按犯罪事實，應依證據認定之，無證據不得認定犯罪事實，
    刑事訴訟法第一百五十四條第二項定有明文。次按所謂認定
    犯罪事實之證據，係指足以認定被告確有犯罪行為之積極證
    據而言，該項證據自須適合於被告犯罪事實之認定，始得採
    為斷罪資料。如未能發現相當證據，或證據不足以證明，自
    不能以推測或擬制之方法，以為裁判之基礎。又所謂證明之
    資料，無論其為直接或間接證據，均須達於通常一般之人均
    不致有所懷疑，而得確信其為真實之程度，始得據為有罪之
    認定，若其關於被告是否犯罪之證明未能達此程度，而有合
    理性懷疑之存在，致使無從形成有罪之確信，根據「罪證有
    疑，利於被告」之證據法則，即不得遽為不利被告之認定。
    又法院受理有關交通事件，準用刑事訴訟法之規定。次按汽
    機車駕駛人有不服指揮稽查而逃逸之情形，當場不能或不宜
    攔截製單舉發者，得對汽機車所有人逕行舉發處罰，並應記
    明車輛牌照號碼、車型等可資辨明之資料，查明車輛所有人
    姓名或名稱、住址後，製單舉發處罰之，道路交通管理處罰
    條例第七之二條第一項第四款及第二項亦定有明文。觀其規
    定須記明車輛牌照號碼、車型等可資辨明之資料，旨在要求
    員警應記錄該車之車牌號碼、車型等一切可資辨明之資料，
    以供事後核對確認違規之車輛是否即為員警逕行舉發之車輛
    無誤，以避免誤認、誤記等情事發生。
四、經查，證人即本件舉發員警曾吉男於本院訊問時雖結證陳稱
    ：伊係在中港路與黎明路口執行指揮交通勤務，看到車號四
    五八八─ＨＷ號車輛在中港路上闖紅燈左轉黎明路，伊在路
    口值勤，伊用警笛及手勢制止，要該車靠邊停車，但該車未
    靠邊停隨即開走，伊有記下車牌、車型及顏色，返回辦公室
    後輸入車號查詢核對車型及顏色與記下資料是否相符，才登
    載車主姓名及地址寄發通知，當時在路口指揮時未備有攝影
    器材，沒有照相，一般是有嚴重闖紅燈情形才會告發，伊當
    時係在交叉路口中央值勤，有穿著警察制服等語在卷。惟查
    ，證人曾吉男已無法提出伊當時所記下車牌號碼之手抄紀錄
    ，以供本院確認伊所舉發車輛之車牌號碼，是否即係當時所
    記下之車牌號碼無誤等情，既有本院公務電話紀錄附卷足參
    ，則是否可排除員警曾吉男當時有誤認、誤記或誤寫違規車
    牌號碼等資料於舉發通知單上等情之存在，自非無疑，而證
    人曾吉男當時隨手記下之違規車輛車號是否即為受處分人上
    開車號四五八八─ＨＷ號之車輛，即已無從確認。再者，縱
    認證人曾吉男所見違規及抄錄之車號等資料確與受處分人上
    開車輛相符；然而，因逕行舉發違規之警員既非當場攔停違
    規車輛以抄錄車號，且未以科學儀器採證為佐，僅以目視方
    式判斷違規車輛之車牌號碼，則在車輛違規而不依員警之指
    示停車即逕行駛離之瞬間，員警要立即辨識違規車輛之車牌
    號碼並記憶，在時間短暫、倉促，又交通繁忙而車流甚多之
    情形下，自不無因看錯而有記載錯誤之情形發生之疑慮，是
    實難僅以員警目測觀察所得之車牌號碼等資料，復無照片及
    錄影設備等其他可資核對之證據資料，即逕認所記下之車牌
    號碼確係當時違規之車輛無誤。準此，既無法確認上開警員
    所述之車牌號碼四五八八─ＨＷ號車輛即係當日違規之車輛
    ，則受處分人是否為上述違規事實之行為人，即有合理懷疑
    存在，根據「罪證有疑，利於被告」之證據法則，應為受處
    分人有利之認定，尚難單憑原舉發機關上開所指情節，即遽
    認受處分人確有上開違規之事實。綜上，原處分機關未及詳
    查，徒憑舉發機關之舉發，即對受處分人為首揭之處分，難
    認適法，爰撤銷原處分，依法為受處分人不罰之諭知。
據上論斷，應依道路交通管理處罰條例第八十七條第二項，道路
交通案件處理辦法第二十條前段，裁定如主文。
中　　華　　民　　國　　96　　年　　10　　月　　31　　日
                      交通法庭    法  官  許惠瑜
上正本證明與原本無異。
如不服本裁定，應於送達後五日內，向本院提出抗告狀。
                                  書記官  陳佳君
中　　華　　民　　國　　96　　年　　10　　月　　31　　日
